最高法院刑事判決　　　　　　　　　　　　　　　　八十七年度台上字第八一四號
　　上訴人　王樹木
　　被　告　甲○○
右上訴人因自訴被告誣告案件，不服台灣高等法院台南分院中華民國八十六年三月十
二日第二審判決（八十六年度上訴字第一二八號，自訴案號：台灣嘉義地方法院八十
五年度自字第十六號），提起上訴，本院判決如左：
    主  文
上訴駁回。
    理  由
按刑事訴訟法第三百七十七條規定，上訴於第三審法院，非以判決違背法令為理由，
不得為之。是提起第三審上訴，應以原判決違背法令為理由，係屬法定要件。且必須
依據卷內資料為具體之指摘，並足據以辨認原判決已具備違背法令之形式，始屬相當
。本件原判決以自訴意旨略稱：上訴人即自訴人王樹木與案外人張道真合夥購買坐落
嘉義縣中埔鄉○○段司公小段九二、九二之二一、九二之二八號等土地，信託登記
為上訴人之子王俊雄名義，民國六十九年六月十九日該三筆土地全部與案外人周銘貴
合建，張道真與上訴人雙方各分得房子六間，嗣張道真因積欠被告甲○○債務無法清
償，乃將該分得之六間房屋讓與被告抵債，並逕由被告於六十九年九月間申請建造執
照在案，被告明知與上訴人就分配房間部分早已毫無糾紛，竟於七十六年六月二十三
日空憑一紙存證信函通知上訴人，主張尚剩餘前述地段分出之同小段九二之二一、九
二之一七八等土地其有信託權利存在，為上訴人所否認，進而藉此自訴上訴人背信，
因認被告涉犯刑法第一百六十九條第一項之誣告罪嫌等情。經審理結果，依憑卷附證
物，認上開九二之二一、九二之一七八（由九二之二八分割出）號二筆土地係被告之
母王錦雀以被告名義向呂榮三、張許淑買受。被告對於上訴人之子王俊雄所有上開二
筆土地，其應有部分各二三五九五分之九六八八有信託關係存在。上訴人指訴該二筆
土地係上訴人與張道真所合資購買，信託登記為上訴人之子王俊雄名義，並於六十九
年六月十九日連同其與張道真所合資購買之同地段九二地號等三筆土地全部與周銘貴
合建，由張道真與上訴人雙方各分得房子六間，嗣因張道真積欠被告債務無法清償，
乃將該分得之六間房屋讓與被告抵債云云，並非實在。且被告自訴上訴人及王俊雄背
信一案，曾經原審以八十四年度上更(二)字第四○六號判處罪刑在案，該案現由本院發
回原審法院更審中，被告顯無虛構事實，本件不能證明被告犯罪。因而維持第一審諭
知被告無罪判決，駁回上訴人在第二審之上訴，已詳認定之理由。上訴意旨略謂：
(一)上開三筆土地係上訴人與張道真合夥買受，合建房屋各分得房子六間，嗣張道真積
欠被告債務無法清償，乃將該分得六間房屋讓與被告抵債，被告明知與上訴人就分配
房屋部分早已毫無糾紛，嗣後竟主張對於尚剩餘之上開九二之二一、九二之一七八號
二筆土地有信託權利存在，與事實不符。(二)被告於另背信案審理時曾供稱「他們合建
完後就分我房子，到底如何分得房子我不清楚」，被告既不清楚房子如何分得，竟向
法院提起自訴，訴究上訴人與王俊雄背信，經該院前案諭知上訴人等無罪，被告應知
其已犯誣告之事實極為明顯，而不應再事上訴，乃被告卻一再興訟，其有誣告之故意
灼然可見。(三)本案自始至終參與其事者為證人即代書張道真，如該證人到場作證，即
可真相大白，乃原審未予調查，即有違背法令云云。然查：(一)上訴人於原審審理中並
未聲請傳訊張道真作證，且原審斟酌全部卷證資料，認被告並無虛構事實，誣指上訴
人犯罪之故意，縱使原審未依職權傳訊張道真作證，因本院為法律審，上訴人在本院
始又為此爭執，自非依據卷內資料執為指摘之合法上訴理由。(二)其餘上訴意旨所指各
節，原判決已於理由內詳為說明，置原判決明確論斷之事項於不顧，重為事實上之爭
執，任意指摘原判決違法，殊不足據以辨認原判決已具備違背法令之形式。依上所述
，其上訴違背法律上之程式，應予駁回。
據上論結，應依刑事訴訟法第三百九十五條前段，判決如主文。
中      華      民      國    八十七    年      三      月      五      日
                              最高法院刑事第五庭
                                  審判長法官  陳  錫  奎
                                        法官  洪  清  江
                                        法官  吳  昆  仁
                                        法官  李  伯  道
                                        法官  張  清  埤
      右正本證明與原本無異
                                              書  記  官
中      華      民      國    八十七    年      三      月     十一     日
